【裁判字號】    99,訴,1581
【裁判日期】    991018
【裁判案由】    毒品危害防制條例
【裁判全文】
臺灣板橋地方法院刑事判決              99年度訴字第1581號
公  訴  人  臺灣板橋地方法院檢察署檢察官
被      告  甲○○
上列被告因違反毒品危害防制條例案件，經檢察官提起公訴（99
年度毒偵字第2867號），嗣因被告就被訴事實為有罪之陳述，本
院告知被告簡式審判程序之旨，並聽取當事人之意見後，裁定改
由受命法官獨任依簡式審判程序進行，判決如下：
    主  文
甲○○施用第一級毒品，累犯，處有期徒刑捌月，扣案海洛因肆
包（驗餘淨重共伍點貳公克）、海洛因殘渣袋內之海洛因殘渣
（量微無法秤重）均沒收銷燬之，前開海洛因毒品之外包裝袋肆
只、海洛因殘渣袋壹只均沒收；又施用第二級毒品，累犯，處有
期徒刑肆月，扣案之甲基安非他命貳包（驗餘淨重壹點零捌玖捌
公克）沒收銷燬之，前開甲基安非他命毒品之外包裝袋貳只、安
非他命吸食器貳組、玻璃球吸食器壹個均沒收；又持有第二級毒
品，累犯，處有期徒刑月，扣案大麻壹包（驗餘淨重點貳伍
陸伍公克）沒收銷燬之，前開大麻之外包裝袋壹只沒收。應執行
有期徒刑壹年壹月。扣案海洛因肆包（驗餘淨重共伍點貳公克
）、海洛因殘渣袋內之海洛因殘渣（量微無法秤重）、甲基安非
他命貳包（驗餘淨重壹點零捌玖捌公克）、大麻壹包（驗餘淨重
點貳伍陸伍公克）沒收銷燬之，前開海洛因毒品之外包裝袋肆
只、海洛因殘渣袋壹只、前開甲基安非他命毒品之外包裝袋貳只
、前開大麻之外包裝袋壹只、安非他命吸食器貳組、玻璃球吸食
器壹個均沒收。
    事  實
一、甲○○前於民國88年間因施用毒品案件，經本院以88年度毒
    聲字第8276號裁定送觀察、勒戒後，認無繼續施用毒品之傾
    向，於89年1 月13日釋放出所，並經台灣板橋地方法院檢察
    署以88年度毒偵字第3502號為不起訴處分確定。嗣又於前開
    觀察勒戒釋放後5 年內之90年間，再因施用毒品案件，經本
    院以90年度毒聲第4558號裁定送觀察、勒戒後，認無繼續施
    用毒品之傾向，並於91年1 月4 日釋放出所，復經台灣板橋
    地方法院檢察署以90年度毒偵字第4176號為不起訴處分確定
    。另因偽造文書等案件，經本院以96年度訴字第3074號分別
    判處有期徒刑3 月、2 月、3 月、3 月、2 月、2 月，嗣經
    減刑減為有期徒刑1 月又15日、1 月、1 月又15日、1 月又
    15日、1 月、1 月，並定應執行有期徒刑6 月確定，並於97
    年7 月9 日易科罰金執行完畢。詎仍不知悔改，復分別基於
    施用第一級毒品海洛因、第二級毒品甲基安非他命及持有第
    二級毒品大麻之犯意，於99年3 月23日下午6 時許，在其位
    於台北縣林口鄉頭湖96號之5 之住處，先將第二級毒品甲基
    安非他命置於玻璃球內燒烤後吸食其煙霧之方式，施用第二
    級毒品甲基安非他命一次，次再將海洛因以水調和後再以注
    射針筒注射入體內，以此方式施用第一級毒品海洛因一次；
    另於99年3 月23日下午3 時30分許，在桃園縣龜山鄉○○○
    路○路元素網咖內，向真實姓名不詳之綽號「小陳」之男子
    處無償取得大麻一包而持有之。嗣於99年3 月23日晚上7 時
    45分許，經警持本院所核發之搜索票，至甲○○前開住處執
    行搜索，當場搜得其所有之海洛因4 包（原送驗淨重共5.25
    公克，驗餘淨重共5.23公克）、甲基安非他命2 包（原送驗
    淨重共1.0900公克，共取樣0.0002公克，驗餘淨重共1.0898
    公克）、大麻1 包（原送驗淨重3.3370公克，驗餘淨重
    3.2565公克）、施用海洛因用後之海洛因殘渣袋1 只、供施
    用甲基安非他命用之安非他命吸食器2 組、玻璃球吸食器1
    個，經警帶回詢問後，經得其同意後於同日晚上9 時40 分
    許採集其尿液送驗結果，呈鴉片類（嗎啡、可待因）、安非
    他命類（安非他命、甲基安非他命）陽性反應，而查悉上情
    。
二、案經臺北縣政府警察局新莊分局移送臺灣板橋地方法院檢察
    署檢察官偵查起訴。
    理      由
壹、程序部分：
一、本案被告甲○○所犯係死刑、無期徒刑、最輕本刑為3 年以
    上有期徒刑以外之罪，其於準備程序中就前揭被訴事實為有
    罪之陳述，經受命法官告知簡式審判程序之旨，並聽取其與
    公訴人之意見後，本院認無不得或不宜改依簡式審判程序進
    行之情事，依刑事訴訟法第273 條之1 第1 項、第284 條之
    1 規定，裁定本案由受命法官獨任進行簡式審判程序，合先
    敘明。
二、按施用第一、二級毒品為犯罪行為，毒品危害防制條例第10
    條定有處罰明文。故施用第一、二級毒品者，依前揭規定本
    應科以刑罰。惟基於刑事政策，對合於一定條件之施用者，
    則依同條例第20條、第23條之規定，施以觀察、勒戒及強制
    戒治之保安處分。又毒品危害防制條例於92年7 月9 日修正
    公布，自93年1 月9 日施行，其中第20條、第23條將施用毒
    品之刑事處遇程序，區分為「初犯」及「五年內再犯」、「
    五年後再犯」。依其立法理由之說明：「初犯」，經觀察、
    勒戒或強制戒治後，應為不起訴處分或不付審理之裁定；經
    觀察、勒戒或強制戒治執行完畢釋放後，「五年內再犯」者
    ，因其再犯率甚高，原實施之觀察、勒戒及強制戒治既已無
    法收其實效，爰依法追訴或裁定交付審理。至於經觀察、勒
    戒或強制戒治執行完畢釋放後，「五年後再犯」者，前所實
    施之觀察、勒戒或強制戒治已足以遮斷其施用毒品之毒癮，
    為期自新及協助其斷除毒癮，仍適用「初犯」規定，先經觀
    察、勒戒或強制戒治之程序。從而依修正後之規定，僅限於
    「初犯」及「五年後再犯」二種情形，始應先經觀察、勒戒
    或強制戒治程序。倘被告於5 年內已再犯，經依法追訴處罰
    ，縱其第3 次（或第3 次以上）再度施用毒品之時間，在初
    犯經觀察、勒戒或強制戒治執行完畢釋放5 年以後，已不合
    於「五年後再犯」之規定，且因已於「五年內再犯」，顯見
    其再犯率甚高，原實施觀察、勒戒或強制戒治，已無法收其
    實效，即應依該條例第10條處罰。至於第3 次（或第3 次以
    上）施用毒品之時間，是否宜有期間限制？以多久為適宜？
    則分屬刑事政策、專門醫學之範圍，非審判機關所能決定，
    有待循立法途徑解決（最高法院97年度第5 次刑事庭會議決
    議參照）。查被告前於88年間因施用毒品案件，經本院以88
    年度毒聲字第8276號裁定送觀察、勒戒後，認無繼續施用毒
    品之傾向，於89年1 月13日釋放出所，並經台灣板橋地方法
    院檢察署以88年度毒偵字第3502號為不起訴處分確定。嗣又
    於前開觀察勒戒釋放後5 年內之90年間，再因施用毒品案件
    ，經本院以90年度毒聲第4558號裁定送觀察、勒戒後，認無
    繼續施用毒品之傾向，並於91年1 月4 日釋放出所，並經台
    灣板橋地方法院檢察署以90年度毒偵字第4176號為不起訴處
    分確定等情，有臺灣高等法院被告前案紀錄表1 份附卷可考
    。是被告所為本案施用毒品犯行，距上開觀察、勒戒執行完
    畢釋放雖已逾5 年，惟被告在上開觀察、勒戒執行完畢釋放
    後5 年內，既已再犯施用毒品之罪，並經追訴處罰，揆諸前
    揭說明，其本次犯行即與毒品危害防制條例第20條第3 項所
    稱之「5 年後再犯」有別，是公訴人依法追訴，於法並無不
    合，本院自應依法論科。
貳、實體部分：
一、訊據被告甲○○坦承前揭犯罪事實，並有前開為警查獲之被
    告所有之海洛因4 包（原送驗淨重共5.25公克，驗餘淨重共
    5.23公克）、甲基安非他命2 包（原送驗淨重共1.0900公克
    ，共取樣0.0002 公 克，驗餘淨重共1.0898公克）、大麻1
    包（原送驗淨重3.3370公克，驗餘淨重3.2565公克）、施用
    海洛因用後之海洛因殘渣袋1 只、供施用甲基安非他命用之
    安非他命吸食器2 組、玻璃球吸食器1 個扣案可資佐證。又
    扣案之粉末4 包，經送驗結果確檢出海洛因成份，及扣案之
    白色透明結晶2包 ，檢出甲基安非他命成份，以及扣案之綠
    色乾燥植物碎屑1 包，檢出四氯大麻酚之大麻主要成分一節
    ，亦有法務部調查局99年4 月20日調科壹字第09923009060
    號濫用藥物實驗室鑑定書1 紙、交通部民用航空局航空醫務
    中心出具之99年4 月6 日航藥鑑字第0992204 號、0000000
    號毒品鑑定書各1 紙在卷可參（附於偵卷第32、34、41頁）
    ，另被告於前開時、地分別經警查獲後採集之尿液檢體經送
    台灣檢驗科技股份有限公司以酵素免疫分析法篩檢、氣相層
    析質譜儀分析法確認，檢驗結果分別呈安非他命類（安非他
    命、甲基安非他命）、鴉片類（嗎啡、可待因）陽性反應，
    此有台北縣政府警察局新莊分局偵辦毒品危害防制條例案被
    移送人姓名及代碼對照表、台灣檢驗科技股份有限公司於99
    年3 月26日出具之UL/2010/30744 號濫用藥物檢驗報告【呈
    安非他命類（安非他命、甲基安非他命）、鴉片類（嗎啡、
    可待因）陽性反應】（見偵卷第12頁、40頁）附卷足憑，且
    查：
  (一)海洛因施用入人體後水解還原成嗎啡，再循嗎啡之代謝方式
    排出體外，業據行政院衛生署藥物食品檢驗局以73藥檢壹字
    第030221號函說明綦詳，且尿液中能否驗出嗎啡陽性反應，
    與其投與量、投與途徑、採尿時間、個人體質及檢測方法之
    靈敏度有關，國外曾有文獻報導注射6 毫克之海洛因鹽酸鹽
    ，其代謝物嗎啡之平均可檢出時限約為26小時，可檢出之最
    長時限為服用後2 至4 天，亦經行政院衛生署藥物食品檢驗
    局於81年9 月8 日以（81）藥檢壹字第8114885 號函，及行
    政院衛生署管制藥品管理局93年12月2 日管檢字第
    0930011566號函釋明在案。
  (二)又按甲基安非他命經口服投與後約百分之70於24小時內自尿
    中排出，約百分之90於96小時內自尿中排出，由於甲基安非
    他命成分之檢出與其投與方式、投與量、個人體質、採尿時
    間與檢測儀器之精密度等諸多因素有關，因此僅憑尿液中呈
    安非他命陽性反應，並無法確實推算吸食時間距採集時間之
    長短，惟依上述資料推斷，最長可能不會超過四日，亦經行
    政院衛生署藥物食品檢驗局81 年2月8 日（81）藥檢壹字第
    001156號函示明確。
  (三)另前揭尿液檢驗報告載明係以GC/MS （即氣相層析質譜儀分
    析法）方法作為確認檢驗之方式，而該方法之原理係檢品經
    氣化後，通過層析管分離純化，再將純化後之成分循序送入
    質譜儀做個別鑑定。因質譜儀所測定之圖譜，在化學上被公
    認具有指紋特性，故可據以完全判定該檢品係為何種化合物
    。是以氣相層析質譜儀（GC/MS ）作藥物及其代謝產物之定
    性及定量分析，幾乎不會有偽陽性反應產生，亦經台北榮民
    總醫院於83年4 月7 日以83北總內字第3059號函釋明在案。
    準此，被告之尿液經以氣相層析質譜儀分析法檢驗，既係呈
    安非他命類、鴉片類陽性反應，堪認被告前開施用第一級毒
    品海洛因及第二級毒品甲基安非他命及持有第二級毒品大麻
    之自白及與事實相符，可堪採信。
二、從而，本案事證已臻明確，被告犯行洵堪認定，自應依法論
    科。
三、末查海洛因、甲基安非他命、大麻分屬毒品危害防制條例第
    2 條第2 項第1 款所規定之第一級毒品及同條項第2 款所規
    定之第二級毒品，均不得非法持有、施用。核被告甲○○所
    為，係犯毒品危害防制條例第10條第1 項之施用第一級毒品
    罪、毒品危害防制條例第10條第2 項之施用第二級毒品罪、
    毒品危害防制條例第11條第2 項之持有第二級毒品罪（持有
    大麻部分）。被告施用前持有第一級毒品海洛因、第二級毒
    品甲基安非他命之低度行為各為其施用之高度行為所吸收而
    不另論罪。又被告曾因事實欄一所述偽造有文書等罪受有期
    徒刑之宣告及執行徒刑完畢之事實，有臺灣高等法院被告前
    案紀錄表在卷可稽，其於有期徒刑執行完畢後之5 年以內，
    再故意犯本件有期徒刑以上之罪，均為累犯，均應依法加重
    其刑。被告所為前開3 罪犯行，犯意各別，觸犯構成要件互
    異之罪名，自應分論併罰。爰審酌被告施用、持有毒品，足
    以戕害其身心，滋生其他犯罪，惡化治安，嚴重損及公益，
    且被告曾因施用毒品案件，業經強制戒治，仍未戒斷其施用
    毒品之惡習，竟再為本件施用毒品犯行，顯見其不思悔改，
    惟考量施用毒品行為於本質上係屬自我戕害行為，反社會性
    之程度應屬較低及其犯罪後於本院審理中坦承犯行，態度尚
    佳等一切情狀，各量處如主文所示之刑，並定其應執行之刑
    ，以示懲儆。
四、扣案被告所有之海洛因4 包（原送驗淨重共5.25公克，驗餘
    淨重共5.23公克）、甲基安非他命2 包（原送驗淨重共1.09
    00公克，共取樣0.0002公克，驗餘淨重共1.0898公克）、大
    麻1包 （原送驗淨重3.3370公克，驗餘淨重3.2565公克）、
    海洛因殘渣袋內之微量海洛因殘渣，分屬查獲之第一級、第
    二級毒品，已如前述，應依毒品危害防制條例第18條第1項
    前段規定，分別各該主刑項併予宣告沒收銷燬之。至因鑑驗
    耗盡之海洛因、甲基安非他命、大麻既已滅失，自無庸再為
    沒收銷燬之諭知。又扣案裝盛上開所示扣案之第一級毒品海
    洛因之外包裝袋4 只及第二級毒品甲基安非他命之外包裝袋
    2 只，以及第二級毒品大麻之外包裝袋1 只，係用於包裹毒
    品，防其裸露、潮濕，便於供被告施用第一級毒品海洛因、
    第二級毒品甲基安非他命、持有第二級毒品大麻所用之物，
    而且係被告所有，亦據其供明在卷，爰依刑法第38條第1 項
    第2 款之規定，亦於各該主刑項下併予宣告沒收；另扣案之
    所有供施用海洛因用所用後海洛因殘渣袋1 只、其所有供施
    用甲基安非他命用之安非他命吸食器2 組、玻璃吸食器1 個
    ，分別係被告所有供施用第一級毒品海洛因、第二級毒品甲
    基安非他命所用之物，業據其陳明在卷，爰分別依刑法第38
    條第1 項第2 款之規定，並各於各該主刑項下併予宣告沒收
    之。
據上論斷，依刑事訴訟法第273 條之1 第1 項、第299 條第1 項
前段，毒品危害防制條例第10條第1 項、第2 項、第11條第2 項
、第18條第1 項前段、第23條第2 項，刑法第11條、第47條第1
項、第51條第5 款、第38條第1 項第2 款，判決如主文。
本案經檢察官程秀蘭到庭執行職務。
中    華    民    國    99    年    10    月    18    日
                  刑事第一庭  法  官  李釱任
上列正本證明與原本無異。
如不服本判決，應於判決送達後10日內敘明上訴理由，向本院提
出上訴狀 (應附繕本) ，上訴於臺灣高等法院。其未敘述上訴理
由者，應於上訴期間屆滿後20日內向本院補提理由書「切勿逕送
上級法院」。
                              書記官  張惠芳
中    華    民    國    99    年    10    月    18    日
附錄本案論罪科刑法條全文：
毒品危害防制條例第10條：
施用第一級毒品者，處6月以上5年以下有期徒刑。
施用第二級毒品者，處3年以下有期徒刑。
毒品危害防制條例第11條第2項
持有第二級毒品者，處 2 年以下有期徒刑、拘役或新臺幣 3 萬
元以下罰金。

司法院資訊處製作；財團法人民間司法改革基金會備份。
